【裁判字號】    99,交聲,2040
【裁判日期】    991005
【裁判案由】    聲明異議
【裁判全文】
臺灣高雄地方法院交通事件裁定        99年度交聲字第2040號
原處分機關  交通部公路總局高雄區監理所
異  議  人
即受處分人  甲○○
上列異議人即受處分人因違反道路交通管理處罰條例案件，對於
交通部公路總局高雄區監理所民國99年7 月2 日所為之處分（原
處分案號：高監自裁字第裁80-DB0000000號），聲明異議，本院
裁定如下：
    主  文
原處分撤銷。
甲○○汽車駕駛人停車時，在禁止臨時停車處所停車，處罰鍰新
臺幣玖佰元。
    理  由
一、異議意旨略以：異議人即受處分人甲○○所有之車牌號碼YT
    -7452 號自用小客車，於民國99年4 月28日上午9 時45分許
    ，停放在桃園縣龍潭鄉○○路63巷時，為警以異議人之車輛
    在紅線違規停車為由，舉發異議人有道路交通管理處罰條例
    第56條第1 項第4 款之違規行為，嗣經交通部公路總局高雄
    區監理所裁處罰鍰新臺幣（下同）900 在案。惟異議人上開
    車輛當時所停放之位置，係在紅線外、未鋪設柏油而非屬「
    道路」之處所，是無前開交通違規行為，原處分機關未予詳
    查即遽為裁決，實有違誤，爰依法聲明異議等語。
二、按汽車駕駛人停車時，有在禁止臨時停車處所停車，或在設
    有禁止停車標誌、標線之處所停車之情形者，處600 元以上
    1200元以下罰鍰，道路交通管理處罰條例第56條第1 項第1
    、4 款定有明文。又依道路交通管理處罰條例第3 條第9 、
    10款之規定，就所謂「臨時停車」、「停車」，有分別予以
    定義，是道路交通管理處罰條例相關規定所稱之「臨時停車
    」與「停車」，要屬2 事，無從予以混淆。次按，下列處所
    均不得臨時停車：（一）橋樑、隧道、圓環、障礙物對面、
    鐵路平交道、人行道、行人穿越道、快車道等處；（二）交
    岔路口、公共汽車招呼站10公尺內、消防栓、消防車出入口
    5 公尺內；（三）設有禁止臨時停車標誌、標線處所；（四
    ）道路交通標誌前。而設於路側之紅實線，係禁止臨時停車
    線，用以指示禁止臨時停車路段，道路交通安全規則第111
    條第1 項、道路交通標誌標線號誌設置規則第149 條第1 項
    第1 款第5 目、第169 條第1 項，分別定有明文。又道路交
    通管理處罰條例所稱「道路」者，係指公路、街道、巷衖、
    廣場、騎樓、走廊或其他供公眾通行之地方；而同條例所稱
    「車道」者，則指以劃分島、護欄或標線劃定道路之部分，
    及其他供車輛行駛之道路，該條例第3 條第1 、2 款亦規定
    甚明。由前揭道路交通管理處罰條例第3 條第1 、2 款及道
    路交通安全規則第111 條第1 項之規定可知，相關交通法規
    禁止臨時停車之處所，並非僅限於供車輛行駛之「車道」上
    ，只要係屬供公眾通行之地方（即道路交通管理處罰條例所
    稱「道路」），均包含在內。從而，主管機關於劃設禁止臨
    時停車線，用以指示禁止臨時停車之路段時，其所禁止停車
    之區域，自包含禁止臨時停車線兩側之「道路」，而非僅限
    於禁止臨時停車線一側之「車道」，俾以維護該處道路周邊
    之人、車通行安全。
三、經查，異議人所有之車牌號碼YT-7452 號自用小客車，於99
    年4 月28日上午9 時45分許，因停放在桃園縣龍潭鄉○○路
    63巷內劃設有禁止臨時停車線之路段，而遭桃園縣政府警察
    局龍潭分局以該車輛在紅線（即禁止臨時停車線）違規停車
    為由，舉發其所有人即異議人有道路交通管理處罰條例第56
    條第1 項第4 款規定之違規行為，嗣原處分機關並因此裁處
    異議人罰鍰900 元等事實，有警方人員拍攝之蒐證相片（見
    本院卷第10頁）、本件舉發違反道路交通管理事件通知單（
    見本院卷第10頁背面）、違反道路交通管理事件裁決書（見
    本院卷第6 頁）、上開自用小客車之車籍資料（見本院卷第
    17頁）在卷可稽，堪以認定。異議人雖以前詞辯稱其上開自
    用小客車於前揭時、地所停放之位置，非屬前揭禁止臨時停
    車線所指示禁止臨時停車之範圍，且依前開蒐證相片所示，
    異議人上開自用小客車所停放之位置，確如異議人所言，係
    在前揭路段禁止臨時停車線靠近路緣之一側無訛。然經本院
    檢附前揭蒐證相片，函詢前開路段所在地之桃園縣政府，經
    桃園縣政府函覆本院稱「桃園縣龍潭鄉○○路63巷之紅線（
    即禁止臨時停車線），係由桃園縣政府所施作，而該處巷道
    係供公眾通行之用」，此有桃園縣政府99年8 月3 日府交工
    字第0990299288號函附卷足按（見本院卷第16頁）。是上開
    桃園縣龍潭鄉○○路63巷之禁止臨時停車線，既非私人所違
    法劃設，且該處巷道又經主管機關規劃作為「道路」使用，
    再佐以依前開蒐證相片所示，異議人停車之位置（即前揭路
    段禁止臨時停車線靠近路緣之一側），雖不便於車輛之行駛
    ，然足以供行人通行利用，則該路段禁止臨時停車線靠近路
    緣之一側，事實上確屬道路交通管理處罰條例所稱之「道路
    」無訛，依據前開說明，該路段禁止臨時停車線靠近路緣之
    一側，自亦屬禁止臨時停車區域。本件異議人前開異議意旨
    ，謂其停車位置在紅線外、未鋪設柏油，非屬「道路」云云
    ，顯係未能辨明道路交通管理處罰條例關於「道路」之意涵
    ，而誤認「車道」等同於「道路」，則其執此謂其所為非有
    交通違規，自屬無從採認。
四、異議人上開異議意旨雖無足採，然本件異議人係在禁止臨時
    停車線處所違規停車，既如前述，則其本件交通違規行為，
    自應屬道路交通管理處罰條例第56條第1 項第1 款「汽車駕
    駛人在禁止臨時停車處所停車」之範疇，而非同條項第4 款
    「汽車駕駛人在設有禁止停車標誌、標線之處所停車」之情
    形。因此，原處分以異議人「在設有禁止停車標線之處所停
    車」為由，而認應依道路交通管理處罰條例第56條第1 項第
    4 款規定，裁處異議人罰鍰900 元，即有違誤，應由本院將
    原處分撤銷，並依道路交通管理處罰條例第56條第1 項第1
    款之規定，並參酌違反道路交通管理事件統一裁罰基準及處
    理細則所訂之違反道路交通管理事件統一裁罰基準表，自為
    裁定如主文第2 項所示。
五、依道路交通案件處理辦法第20條前段，道路交通管理處罰條
    例第56條第1 項第1 款，裁定如主文。
中    華    民    國    99    年    10    月    5     日
                  交通法庭    法  官  陳君杰
以上正本證明與原本無異。
如不服本裁定，應於收受送達後5 日內向本院提出抗告狀。
中    華    民    國    99    年    10    月    5     日
                              書記官  紀龍年

司法院資訊處製作；財團法人民間司法改革基金會備份。
